【裁判字號】    98,台上,946
【裁判日期】    980226
【裁判案由】    誣告
【裁判全文】
最高法院刑事判決              九十八年度台上字第九四六號
上  訴  人  台灣高等法院台南分院檢察署檢察官
被      告  甲○○
上列上訴人因被告誣告案件，不服台灣高等法院台南分院中華民
國九十五年六月七日第二審更審判決（九十四年度上更(一)字第四
０二號，起訴案號：台灣台南地方法院檢察署八十九年度偵字第
一三七八二號），提起上訴，本院判決如下：
    主  文
上訴駁回。
    理  由
按刑事訴訟法第三百七十七條規定，上訴於第三審法院，非以判
決違背法令為理由，不得為之。是提起第三審上訴，應以原判決
違背法令為理由，係屬法定要件。如果上訴理由書狀並未依據卷
內訴訟資料，具體指摘原判決不適用何種法則或如何適用不當，
或所指摘原判決違法情事，顯與法律規定得為第三審上訴理由之
違法情形，不相適合時，均應認其上訴為違背法律上之程式，予
以駁回。本件檢察官上訴意旨略稱：(一)、告訴人蔣瑗璋及被告甲
○○間曾就商標權之爭執而為和解，卷查告訴人書具之和解書載
有「本人蔣瑗璋因未經書面正式授權而誤用甲○○商標乙案，爾
後未經授權不再使用通大行商標，及不再出售印有通大行相同之
檢查靶，特此致歉」等語，則該商標爭執是否與本件有關？和解
書所稱「誤用商標」似係告訴人有錯，究係如何誤用？以被告與
告訴人爭執之烈，何以被告願以區區新台幣二千元和解？凡此疑
義，均未見原判決有何說明，自有應調查之證據未予調查之違法
。(二)、關於被告印製交給告訴人之軍訓教學器材目錄，究係原判
決附表一之「通益企業行」目錄或原判決附表二之「通大行」目
錄，告訴人指係前者，被告指係後者，究竟何者為是，原判決尚
未確切認定，此攸關告訴人有無查扣之仿冒通益企業行目錄事實
，原審未予究明，有應於審判期日調查之證據而未予調查之違法
。(三)、證人于台生證稱，被告曾於民國八十五年十月間，帶同告
訴人之父蔣長琳至私立東方工藝專科學校（現改制為私立東方技
術學院）教官室拜訪，被告介紹蔣長琳，謂蔣某負責高屏地區軍
訓教材之行銷，如有需要，可與蔣某聯絡，當時即手持通益企業
行之目錄等語，證人李承智亦有相同證詞，並當庭指認：被告當
時手持之目錄即如原判決附表一通益企業行之目錄。是被告對於
原判決附表一通益企業行之目錄享有商標權，不能委為不知。原
判決就此事實，置之不理，漏未斟酌，有判決不適用法則之違法
等語。
惟查：(一)、關於上訴意旨(一)所述，告訴人與被告曾因商標糾紛成
立和解一節，原判決業已審酌和解書所載內容，依據告訴人已承
認未經被告書面正式授權而誤用通大行之商標，且在該違反商標
法事件調查時，曾陳稱未「變造」，但有「編」目錄，並有印送
等情，認定告訴人非無曾經自行印製原判決附表一之「通益企業
行」目錄，是難逕認本件原判決附表一之「通益企業行」目錄為
被告所印製。又原判決並審酌原判決附表一之「通益企業行」目
錄與附表二之「通大行」目錄，兩者之規格欄及備註欄記載內容
不同，衡之常情，一般人不會印製與原目錄規格欄及備註欄記載
內容不同之目錄，亦不會將不熟悉之告訴人之商品印製在內，更
難認本件原判決附表一之「通益企業行」目錄為被告所印製。上
訴意旨(二)指摘原判決就本件系爭目錄未調查是否被告所製作一節
，核與卷證不符。況和解之提議以及和解時所承認之事實，因在
和解當時，所謂請求權僅建立在假設之基礎而已。縱當事人承認
請求權存在，性質上亦不能與當事人信以為真之主張同視，故不
容許作為證據。蓋和解提議本身所隱涵者，主要厥為息事寧人及
避免訟累之意義，從而，美國聯邦證據法、佛羅里達證據法第四
０八條均明文定有和解或和解提議之證據排除法則。上訴意旨(一)
指摘原審就告訴人及被告間商標權和解之事實，未進一步究明原
委一節，參之前述證據法法理，和解經過情形或和解內容既不容
許作為證據，即無詳究之必要，原審縱尚未究明原委，核不影響
事實判斷之結果，無違法可言。(二)、關於上訴意旨(三)所述，被告
對於原判決附表一通益企業行之目錄享有商標權，是否知情一節
，原判決業已認定，于台生、李承智之證言，縱屬實在，亦無法
證明本件「通益行目錄」確係被告所印製，則此項待證事實即與
被告被訴誣告之犯罪事實，不生事實上之關聯性，亦無調查之必
要，上訴意旨執以指摘原判決不當，自非適法第三審上訴理由。
(三)、綜上所述，上訴意旨純係就原審已調查之事項與認定事實職
權之合法行使，及原判決已論述之爭點，依憑己見，重為爭執，
任指原判決違法，核與法律規定得為第三審上訴理由之違法情形
，不相適合。其上訴違背法律上之程式，應予駁回。
據上論結，應依刑事訴訟法第三百九十五條前段，判決如主文。
中    華    民    國  九十八  年    二    月  二十六  日
                      最高法院刑事第五庭
                          審判長法官  陳  正  庸
                                法官  賴  忠  星
                                法官  林  秀  夫
                                法官  宋      祺
                                法官  陳  祐  治
      本件正本證明與原本無異
                                      書  記  官
中    華    民    國  九十八  年    三    月    四    日
                                                      Ｑ


司法院資訊處製作；財團法人民間司法改革基金會備份。
